臺灣橋頭地方法院民事判決
111年度岡簡字第81號
原      告  黃良夫  

訴訟代理人  黃麗華  
            黃朝琴  
被      告  何原旗  
訴訟代理人  吳春生律師
上列被告因公共危險等案件（本院110 年度審交訴字第226 號刑
事案件），經原告提起刑事附帶民事訴訟請求損害賠償（本院11
0 年度審交附民字第288 號），由本院刑事庭裁定移送前來，經
於民國111年10月20日言詞辯論終結，本院判決如下：
     主     文
被告應給付原告新臺幣91,825元，及自民國111 年1 月14日起至
清償日止，按週年利率百分之5 計算之利息。
原告其餘之訴駁回。
訴訟費用由原告負擔。
本判決原告勝訴部分得假執行。但被告以新臺幣91,825元為原告
供擔保後，得免為假執行。 
原告其餘假執行之聲請駁回。 
    事實及理由
一、原告主張：
　　被告明知飲用酒類後其吐氣所含酒精濃度達每公升0.15毫克
    以上，不得駕車，仍於民國109年12月15日11時21分許，酒
    後駕駛車牌號碼000-0000號自用小客車，沿高雄市阿蓮區中
    山路262巷由東南往西北方向行駛，駛至該巷道與信義路之
    交岔路口，欲通過該路口往北續行港後路時，適原告騎乘車
    牌號碼000-0000號普通重型機車（下稱系爭機車），沿信義
    路旁之無名道路行駛至上開路口，欲往東行駛信義路。原告
    本應注意車前狀況，隨時採取必要之安全措施，而依當時天
    候晴、日間有自然光線、柏油路面乾燥、無缺陷且無障礙物
    、視距良好，並無不能注意之情形，竟因酒後注意力降低，
    疏未注意其車前方原告機車行車動態，即貿然前行，所駕駛
    上開自用小客車右前保險桿與原告上開機車右後車尾因而發
    生碰撞（下稱系爭事故），致原告人車倒地，受有創傷性蜘
    蛛網膜下腔出血、上頜竇骨折、右手及左膝撕裂傷、臉皮及
    右手擦傷、右手中指指甲脫落等傷害（下稱系爭傷害）。為
    此，依侵權行為之法律關係提起本件訴訟，請求被告賠償原
    告機車修繕費用新臺幣（下同）9,000元、醫藥費16,028元
    、就醫交通費用3,150元、看護費用360,000元、不能工作損
    失2,253,897元、慰撫金1,000,000 元。並聲明；被告應給
    付原告3,642,075 元及自起訴狀繕本送達翌日起至清償日止
    ，按週年利率百分之5 計算之利息。願供擔保，宣告假執行
    。
二、被告則以：
　　被告就系爭事故之發生，雖有過失，但原告與有過失。就原
    告請求交通費用3,150元，不爭執。另就原告所請求之醫療
    費用部分，已由健保給付，依法不得再行請求。看護費用部
    分，依診斷證明書記載，需專人看護期間為6日，以每日2,0
    00元計算，應為12,000元。機車維修費用部分，應予折舊。
　　不能工作損失部分，依法無據。慰撫金之請求過高等語，資
    為抗辯（本院卷第111-123頁、第299-303頁），並聲明：原
    告之訴駁回。願供擔保，請准宣告免予假執行。
三、本院之判斷　　
　㈠按刑事訴訟判決所認定之事實，固非當然有拘束民事訴訟判
    決之效力，但民事法院調查刑事訴訟原有之證據，而斟酌其
    結果以判斷事實之真偽，並於判決內記明其得心證之理由，
    即非法所不許（最高法院67年台上字第2674號及49年台上字
    第929 號裁判意旨參照），是本院自得調查刑事訴訟中原有
    之證據，斟酌其結果以判斷其事實，合先敘明。　　　
　㈡原告主張被告於前揭時地因酒後駕駛車牌號碼000-0000號自
    用小客車，疏未注意車前狀況，因而撞及原告，造成原告人
    車倒地並受有系爭傷害之事實，業經本院依職權調閱本院11
    0 年度審交訴字第226 號卷核閱屬實，且高雄市政府交通局
    車輛行車事故鑑定委員會，就系爭事故發生之原因，鑑定結
    果，亦認被告酒精濃度超過規定，未注意車前狀況，為肇事
    主因，有鑑定書在卷可憑（本院卷第277-278頁），且被告
    對此亦不爭執，堪認屬實。
  ㈢次按汽車、機車或其他非依軌道行駛之動力車輛，在使用中
    加損害於他人者，駕駛人應賠償因此所生之損害，但於防止
    損害之發生，已盡相當之注意者，不在此限。民法第191 條
    之2 定有明文。查被告並未舉證證明已盡相當之注意防止本
    件事故之發生，揆諸上開規定，自應賠償本件事故所生損害
    。
　㈣再按因故意或過失，不法侵害他人之權利者，負損害賠償責
    任；因故意或過失，不法侵害他人之權利者，負損害賠償責
    任；不法侵害他人之身體或健康者，對於被害人因此喪失或
    減少勞動能力或增加生活上之需要時，應負損害賠償責任。
    不法侵害他人之身體、健康、名譽、自由、信用、隱私、貞
    操，或不法侵害其他人格法益而情節重大者，被害人雖非財
    產上之損害，亦得請求賠償相當之金額。民法第184 條第1 
    項前段、民法第193 條第1 項、民法第195 條第1 項前段亦
    分別定有明文。查被告駕駛自小客車疏未注意前開規定致原
    告受有系爭傷害，則原告依前開規定，請求被告負侵權行為
    損害賠償之責，即屬有據。茲就原告各項請求說明如下：
　⒈機車修繕費用　
　  原告主張系爭機車因系爭事故受損，已支修復費用9,000元
    ，雖據提出估價單為證（附民卷第21頁），惟該估價單之日
    期為109年9月25日，然系爭事故發生日期則為109年12月15
    日，顯然該估價單之維修項目，並非因系爭事故所肇致之損
    害。故原告主張因系爭損害，支出維修費用9,000元乙節，
    難認有理，應予駁回。
　⒉醫藥費用
　　原告主張因系爭傷勢支出醫藥費16,028元等情，業據提出醫
    收據、109年度綜合所得所結算申報扣除額資料等件為證（
    附民卷第11至19頁 ），堪認上開支出核與本件事故相關且
    屬必要，應予准許。被告雖主張，上開費用係由健保給付，
    原告依法不得申請損害賠償，惟原告係請求健保給付以外之
    自負額，被告此部分所辯，顯有誤會，自難採認。
　⒊交通費用
　　原告主張因本件事故就醫而支出交通費用3,150元，為被告
    所不爭執，此部分主張，應予准許。
　⒋看護費用
　⑴又親屬代為照顧被害人之起居，固係基於親情，但親屬看護
    所付出之勞力並非不能評價為金錢，雖因二者身份關係而免
    除被害人之支付義務，惟此種基於身份關係之恩惠，自不能
    加惠於加害人。故由親屬看護時雖無現實看護費之支付，仍
    應認被害人受有相當於看護費之損害，得向加害人請求賠償
    ，始符公平原則（最高法院94年度台上字第1543號判決意旨
    可資參照）。
　⑵原告主張因系爭事故於109年12月15日住院期間及出院後至11
    0年6月30日間，均需專人照護，每月看護費用60,000 元，
    請求被告應給付看護費用360,000 元等語。惟經本院函詢原
    告因系爭事故就診之義大醫院，該院函覆略以：被告於109
    年12月15日至同年月23日住院期間，需他人全日看護。最近
    一次（同年月29日）回診時，病況穩定，嗣後未再回診就醫
    ，故出院後是否需要看護，無從評估等語，有該院111年4月
    13日函可憑（見本院卷95頁），本院審酌，原告出院後6日
    回診，若回診當日，仍有他人看護之必要，義大醫院應無就
    此期間（即109年12月24日至同年月29日）不表明原告仍有
    專人看護之理，然該院卻以無從評估回覆，顯然原告出院後
    ，並無看護之必要。故原告須他人全日看護之期間，應以住
    院期間為限，另原告主張以每月60,000元即每日2,000元計
    算看護費用，亦符合社會市場行情。從而，原告主張之看護
    費於12,000元範圍內（6*2000＝12000），應屬可採，逾此範
    圍之請求，則屬無據。
　⒌不能工作損失
　　查原告因系爭事故出院後，僅於109 年12 月29日回診一次
    ，且病況良好門，有如前數，故原告主張因系爭事故，5年
    無法工作，已乏證可憑。又原告於109年12月15日當日已79
    歲（見附民卷9頁身分證），已屆勞動基準法強制退休年齡
    ，不得再受雇主僱用從事工作而獲取工資。原告雖主張從事
    農業，然依稅務電子閘門所得調件明細表所示，未見相關收
    入資料。再佐以原告於108年間，於申報所得稅時，已列入
    受扶養親屬，有財政部國稅局岡山稽徵所111年3月11日函可
    憑之情，原告主張其系爭事故後，受有不能工作損失乙節，
    即不足採。從而，原告此部分之請求，應予駁回。
　⒍慰撫金
　　按慰撫金之賠償須以人格權遭遇侵害，使精神上受有痛苦為
    必要，其核給之標準固與財產上損害之計算不同，然非不可
    斟酌雙方身份資力與加害程度，及其他各種情形核定相當之
    數額（最高法院51年台上字第223 號裁判意旨參照）。本院
    審酌原告學歷為短期民教班（見本院卷48頁）；被告高職肄
    業、職業工（影警卷第2頁），，並參以兩造之財產狀況（
    見兩造稅務電子閘門財產所得調件明細表），身分、地位、
    經濟能力及原告所受傷勢等一切情狀，認原告請求被告賠償
    之慰撫金以10萬元為適當，逾此部分，尚非可取。
　⒎綜上，原告因本件車禍所受損害共131,178元（計算式：16,0
    28＋3,150＋12,000＋100,000＝131,178）。
四、另按損害之發生或擴大，被害人與有過失者，法院得減輕賠
    償金額，或免除之，民法第217條第1項定有明文。本件車禍
    之發生，被告固有酒精濃度超過規定，未注意車前狀況之過
    失，然原告亦同有注意車前狀況之過失，此有高雄市政府交
    通局車輛行車事故鑑定委員會鑑定意見書可稽（見本院卷27
    7-278頁），足見原告對於系爭事故之發生與有過失，原告
    自應承擔其過失責任。本院綜合雙方過失情節及相關事證，
    認原告之過失程度為10分之3，被告之過失程度為10分之7，
    則被告應賠償原告之金額應減10分之3，即被告應賠償原告
    91,825元（計算式：131,178元×7/10＝91,825元，小數點以
    下，四捨五入）。
四、末按給付有確定期限者，債務人自期限屆滿時起，負遲延責
    任。給付無確定期限者，債務人於債權人得請求給付時，經
    其催告而未為給付，自受催告時起，負遲延責任。其經債權
    人起訴而送達訴狀，或依督促程序送達支付命令，或為其他
    相類之行為者，與催告有同一之效力。民法第229 條第1 項
    、第2 項定有明文。又遲延之債務，以支付金錢為標的者，
    債權人得請求依法定利率計算之遲延利息。但約定利率較高
    者，仍從其約定利率。應付利息之債務，其利率未經約定，
    亦無法律可據者，週年利率為百分之五，民法第233 條第1
    項、第203 條亦有明文。本件原告對被告之侵權行為債權，
    核屬無確定期限之給付，既經原告起訴而於111 年1月3日以
    寄存送達訴狀予被告，有送達證書可憑（附民卷第49頁），
    被告迄未給付，當應負遲延責任。是原告請求自起訴狀繕本
    送達被告翌日即111 年1月14日起，按週年利率百分之5 計
    算之法定遲延利息，核無不合。
五、綜上所述，原告依侵權行為之法律關係，請求被告給付91,8
    25元，及自111年1月14日起至清償日止，按週年利率百分之
    5 計算之利息，為有理由，應予准許。逾此部分之請求，為
    無理由，應予駁回。
六、本件事證已臻明確，兩造其餘攻擊、防禦方法及舉證，經本
    院審酌後，認對於判決結果不生影響，爰不一一論述，附此
    敘明。　　
七、本件係就民事訴訟法第427 條訴訟適用簡易程序所為被告敗
    訴之判決，爰依同法第389 條第1 項第3 款之規定，就原告
    勝訴部分職權宣告假執行，此部分雖經原告陳明願供擔保，
    聲請宣告假執行，惟其聲請不過係促請法院依職權發動，本
    院毋庸就其聲請為准駁之裁判。至於原告其餘假執行之聲請
    ，因原告其餘之訴遭駁回而失所附麗，應併駁回之。並諭知
    免為假執行之擔保金額。 　　
八、本件係原告提起刑事附帶民事訴訟，經本院刑事庭依刑事訴
    訟法第504 條第1 項規定裁定移送前來，依同條第2 項之規
    定，就原告請求之醫療費用、交通費用、看護費用、不能工
    作損失及精神慰撫金部分，屬於因刑法過失傷害罪所受之損
    害，免納裁判費；惟就請求機車維修費用之財產損失部分非
    屬刑事過失傷害罪所受之損害，自不在刑事附帶民事訴訟之
    範圍，原告並已依法繳納裁判費1,000 元。準此，爰依民事
    訴訟法第79條，命如主文第3項所示負擔。
中　　華　　民　　國　　111 　年　　10　　月　　31　　日
                  岡山簡易庭  法    官  林揚奇
以上正本係照原本作成。
如不服本判決，應於送達後20日內，向本院提出上訴狀並表明上
訴理由，如於本判決宣示後送達前提起上訴者，應於判決送達後
20日內補提上訴理由書（須附繕本）。
中　　華　　民　　國　　111 　年　　10　　月　　31　　日
                              書 記 官  陳麗如